臺灣臺北地方法院刑事判決　　　　　　　93年度易字第1582號
公　訴　人　臺灣臺北地方法院檢察署檢察官
被　　　告　甲○○
上列被告因侵占案件，經檢察官聲請以簡易判決處刑（九十年度
偵緝字第八九三號），本院受理後（受理案號為九十年度簡字第
四０八九號），認不宜逕以簡易判決處刑，本院適用通常程序判
決如下：
    主  文
甲○○無罪。
    理  由
一、公訴意旨略以：被告甲○○曾於民國八十六年三月十三日因
    麻醉藥品管理條例案件，經臺灣板橋地方法院以八十六年易
    字第三０八號判處有期徒刑六月確定，於八十六年四月十九
    日執行完畢，仍不知悔改。復意圖為自己不法之所有，於八
    十九年九月二十二日，在臺北市○○區○○路四五八巷十九
    號一樓處，向白宮小客車租賃有限公司（下稱白宮公司）租
    用車號ＢＢ─七０一五號小客車，約定包月每月應付租金新
    臺幣（下同）四萬元，白宮公司即依約將該小客車交付予甲○○使用，惟其僅於八十九年十月十四日繳納租金三萬元，
    即拒不繳納租車款項，並未與白宮公司聯絡而不知去向，且
    將該車據為己有，嗣經白宮公司向臺灣臺北地方法院檢察署
    提出告訴後，始於九十年七月十七日於甲○○行駛途中經發
    現尋回該車輛，甲○○共計積欠白宮公司三十五萬元等語，
    因認被告甲○○涉犯刑法第三百三十五條第一項侵占罪嫌。
二、按犯罪事實應依證據認定之，無證據不得推定其犯罪事實。
    又不能證明被告犯罪者，應諭知無罪之判決，刑事訴訟法第
    一百五十四條第二項、第三百零一條第一項分別定有明文。
    再按刑法上侵占罪之成立，以持有他人之物為前提（最高法
    院二十八年上字第三三五０號判例要旨參照）。又刑法上之
    侵占罪，須持有人變易其原來之持有意思而為不法所有之意
    思，始能成立，如僅將持有物延不交還或有其他原因致一時
    未能交還，既缺乏主觀要件，即難遽以該罪相繩（最高法院
    六十八年台上字第三一四六號判例要旨參照）。
三、本件公訴人認被告甲○○涉犯刑法第三百三十五條第一項侵
    占罪嫌，無非以告訴人白宮公司之負責人丁○○、總經理乙○○二人之指訴及汽車出租約定切結書一份（偵字卷第四頁
    參照）資為論據。
四、被告甲○○於本院審理時固承認其有於八十九年九月二十二
    日向白宮公司承租ＢＲ－七０一五號小客車一部，僅支付三
    萬元租金後，即未再支付租金，且未將該部汽車返還之事實
    ，惟堅詞否認有侵占之犯行，辯稱：我租了之後就把車子交
    給丙○○開，我以為丙○○有繳錢，我也沒有跟他問，被警
    察查獲的那天也是丙○○在開車，後來在碧潭派出所談和解
    ，也是由丙○○簽了面額三十萬的本票，白宮公司的老闆也
    知道車子是丙○○在使用的等語。
五、本件檢察官主張之證據為證人丁○○及乙○○之證述，該等
    證述是否具有證據能力，說明如下：
    證人丁○○及乙○○均於本院九十四年一月二十日審理時以
    證人之身分到庭，並均在具結負擔偽證罪心理處罰之狀態下
    ，且賦予被告有對質詰問之情形下而為證述，又其二人在本
    院所為證述內容與其二人之前分別在警詢及檢察事務官訊問
    時所為證述內容相同（詳見本院九十四年一月二十日審判筆
    錄，偵字卷第九頁、第十頁、第二十頁、第二一頁【證人丁○○部分】及偵緝字卷第十九頁【證人乙○○部分】），則
    證人丁○○及乙○○在本院前開期日審理時所為證述，因已
    經過具結，且由被告對其二人行使憲法保障之對質詰問權（
    司法院大法官會議第五八二號解釋參照），且與其二人之前
    在警詢及檢察事務官訊問時所為證述內容相同，在本件訴訟
    上，本院當認其二人在本院審判中所為前開證述，在理論上
    屬於「較好的證據」，而認為其前開在本院審理時所為之證
    述有證據能力（王兆鵬教授著刑事訴訟法講義(二)一書第二六
    一頁，二００三年四月二版第一刷參照）。
六、茲就前開具有證據能力之證據，認定事實如下：
  (一)被告確實於八十九年九月二十二日向白宮公司租用車號ＢＢ
    ─七０一五號小客車，約定包月每月應付租金四萬元，白宮
    公司即依約將該小客車交付予甲○○使用，惟甲○○僅於八
    十九年十月十四日繳納租金三萬元，即未再繳納租車款項，
    嗣於九十年七月十七日，白宮公司總經理乙○○於新店山區
    發現該車而尋回之事實，為被告所是認（本院九十三年十二
    月二十二日準備程序筆錄參照），且經證人丁○○及乙○○
    於本院九十四年一月二十日審理時證述屬實（本院當日審判
    筆錄參照）。
  (二)惟本件被告以其租車後即將該車交由丙○○使用，其以為丙○○有繳交租金，且白宮公司亦知該車係由丙○○使用等語
    置辯。則本件之爭點乃在於被告主觀上有無侵占之犯意及客
    觀上有無侵占之行為。經查：
  1.證人丁○○證稱：八十九年九月二十二日，被告與一位男性
    友人到我們公司來簽約租車，因為女性來租車的話，我們的
    直覺就是認為女方租車後會交由男方來使用，所以我們有請
    那一位男性在契約之保證人欄上簽名，但是那位男性出示立
    法院助理之類的識別證，表示不願意簽名，除了這次以外，
    之前被告與那位男性友人也陸陸續續來租過幾次車，都是以
    被告的名義承租的等語明確；證人乙○○證稱：九十年七月
    十七日當天我人正在開車，發現車號ＢＢ─七０一五號小客
    車就開在我前面，我就追著那輛車子，並且立即報警，到了
    新店山區，我便將那輛車子攔下來，發現車內有被告及一名
    該處，我們就到碧潭派出所討論租金要如何處理的問題，在
    談這件事的過程中都是由那名男性與我談的等語屬實（均見
    本院九十四年一月二十日審判筆錄）。
  2.由上開證述內容得知，被告確實與一名男子前往白宮公司承
    租車號ＢＢ─七０一五號小客車，且該車亦由該名男子使用
    ，又關於承租車輛之費用如何返還之事宜，亦由該名男子與
    白宮公司總經理乙○○洽談等情，雖自證人之證詞中無法得
    知該名男子之真實姓名，然足以認定被告係將該車交由其男
    性友人使用，且繳納租金之事宜亦由該男性友人負責處理，
    是被告所為上開辯解，應屬真實，堪予採信。
  3.被告實際上既已將該車交由其男性友人使用，則該車即非在
    被告持有之狀態，是被告客觀上即無侵占該車之行為；且關
    於繳納租金之事宜亦由該男性友人負責處理，被告於該車被
    白宮公司收回之日（即九十年七月十七日）前，不知該車租
    金未繳納之事，則被告主觀上亦無侵占之犯意甚明。
七、綜上所述，可知本件並無積極證據足證被告主觀上有侵占車
    號ＢＢ─七０一五號小客車之故意，以及其客觀上有何侵占
    之行為，此外，復查無其他積極證據足證被告有何侵占之犯
    行，揆諸前開法條規定及最高法院判例要旨，既不能證明被
    告犯罪，即應為被告無罪之諭知。
據上論斷，應依刑事訴訟法第四百五十二條、第三百零一條第一
項，判決如主文。
本案經檢察官游儒倡到庭執行職務。
中　　華　　民　　國　　94　　年　　4 　　月　　28　　日
　　　　　　　　　刑事第九庭審判長法  官  葉建廷
                                  法  官  官信成
                                  法　官　葉珊谷
以上正本證明與原本無異。
檢察官如不服本判決，應於判決送達後10日內，向本院提出上訴
狀（被告於本件並無上訴利益，不得提起上訴；告訴人白宮
小客車租賃有限公司如不服本判決，應向檢察官提出聲請，由檢
察官斟酌是否提起上訴，不得直接向本院提起上訴，且上訴期間
之計算，係以檢察官收受本判決之時間為準，並非以告訴人收受
本判決之時間為準）。
      　　　　　　　　　　　　　　書記官　林義盛
中　　華　　民　　國　　94　　年　　4 　　月　　28　　日
